【裁判字號】    99,訴,441
【裁判日期】    990427
【裁判案由】    毒品危害防制條例
【裁判全文】
臺灣板橋地方法院刑事判決              99年度訴字第441 號
公  訴  人  臺灣板橋地方法院檢察署檢察官
被      告  甲○○○○○○○ .
           起訴書誤載為NO.
選任辯護人  法律扶助律師  張金盛  律師
上列被告因違反毒品危害防制條例案件，經檢察官提起公訴（99
年度偵字第3900號），本院判決如下：
    主  文
甲○○○○○○○ ○○○○○○○○ 販賣第二級毒品，處有期徒刑年柒月，並
於刑之執行完畢或赦免後，驅逐出境。
    事  實
一、NATAYOT PHRAIWAN（中文姓名：巴萬，下稱巴萬）明知甲基
    安非他命為毒品危害防制條例第2 條第2 項第2 款所公告列
    管之第二級毒品，不得持有或販賣。緣其欲供己施用而於民
    國（下同）99年1 月中旬，在其任職之「國森企業股份有限
    公司」之員工宿舍（位於臺北縣土城市○○路24巷13號1 樓
    ），以新臺幣（下同）500 元之代價向綽號「大哥」（真實
    姓名、年籍不詳）之成年男子（泰國籍）購入第二級毒品甲
    基安非他命1 包（重量不詳），嗣取出部分施用（涉犯施用
    第二級毒品甲基安非他命犯行，由檢察官另行偵辦），其後
    巴萬竟基於販賣第二級毒品甲基安非他命以牟利之犯意，於
    99年1 月17日20時許，在其所居住之前揭公司宿舍內，以50
    0 元之價格販賣前開經施用而剩餘之甲基安非他命1 包（重
    量不詳）予同為泰國籍，且在同公司上班之CHALOEMSING KR
    OEKPHUM （中文姓名：格風，下稱格風）施用（格風所涉施
    用第二級毒品犯行，由檢察官另行偵辦），且約定於次月5
    日發薪資後再支付該價金。嗣為警循線於99年1 月20日19時
    30分許，在上開公司宿舍查獲巴萬。
二、案經臺北縣政府警察局中和第二分局移送臺灣板橋地方法院
    檢察署檢察官偵查起訴。
    理  由
壹、證據能力部分：
一、按被告之自白，非出於強暴、脅迫、利誘、詐欺、疲勞訊問
    、違法羈押或其他不正之方法，且與事實相符者，得為證據
    ，刑事訴訟法第156 條第1 項定有明文。查辯護人主張被告
    於警詢、檢察官偵查中之供述無證據能力，無非係以被告巴
    萬於警詢時，一時失去自由，期能早早返家，另語言、文化
    隔閡，且本身有用毒品，精神狀態與常人有異，警方提供證
    人格風之筆錄予被告，對被告心裡上產生負面影響，難認被
    告於警詢中所述為真實不虛，其後於偵查中所述，亦為警詢
    之延續，同樣情形依然存在，故被告於警詢、檢察官偵查中
    之筆錄均無證據能力云云，其並未指明被告之自白，係出於
    強暴、脅迫、利誘、詐欺、疲勞訊問、違法羈押或其他不正
    之方法，故不足以執之即排除被告於警詢、檢察官偵查中自
    白之證據能力。
二、次按被告以外之人於審判外之言詞或書面陳述，除法律有規
    定者外，不得作為證據；被告以外之人於偵查中向檢察官所
    為之陳述，除顯有不可信之情況者外，得為證據，刑事訴訟
    法第159 條第1 項、第159 條之1 第2 項分別定有明文。查
    證人格風於警詢所為之陳述對被告而言，屬被告以外之人於
    審判外之言詞陳述，被告之辯護人已主張無證據能力，且無
    其他法律有特別規定，亦不符刑事訴訟法第159 條之2 之規
    定，故上開言詞陳述即無證據能力；另證人格風於檢察官偵
    查中以證人之身分所為之證述，為被告以外之人於偵查中向
    檢察官所為之言詞陳述紀錄，且經具結，合於法定要件，復
    查無「顯有不可信之情況」，乃傳聞證據之例外情形，雖未
    經被告行使反對詰問權，惟刑事訴訟法第159 條之1 第2 項
    規定被告以外之人在偵查中向檢察官所為之陳述，除顯有不
    可信之情況者外得為證據，其立法理由已敘明偵查中對被告
    以外之人所為之偵查筆錄，未予被告反對詰問、適當辯解之
    機會，對被告之防禦權固有所妨礙，然現階段刑事訴訟法規
    定檢察官代表國家偵查犯罪、實施公訴，依法其有訊問被告
    、證人及鑑定人之權，證人、鑑定人且須具結，而實務運作
    時，偵查中檢察官向被告以外之人所取得之陳述，原則上均
    能遵守法律規定，不致違法取供，其可信性極高，為兼顧理
    論與實務，始設有該條項之規定，是自不得僅因於檢察官偵
    查中被告未予行使反對詰問權，逕認證人格風於檢察官偵訊
    時之陳述無證據能力；況且，於本院審理中，證人格風經傳
    喚到庭，而給予檢察官、被告及辯護人行使詰問、對質之權
    利，而得就渠等於偵查中之證述加以檢驗，是被告之選任辯
    護人以格風於檢察官偵查中之證述無證據能力云云亦乏所據
    。
貳、實體部分：
一、訊據被告巴萬坦承於前開時、地，因欲供己施用而向「大哥
    」以500 元之代價購入甲基安非他命1 包，伊施用部分後，
    將之交予格風等情；惟矢口否認犯罪，辯稱：格風向伊要買
    500 元之甲基安非他命，伊表示沒有，因格風威脅伊，要對
    伊動手，伊才交給格風云云。另辯護人則為被告辯護稱：被
    告與證人格風係一同購買甲基安非他命，被告購入500 元甲
    基安非他命，自行施用一部分，另一部分交給格風施用，格
    風交付被告之款項，係雙方共同購買甲基安非他命分攤之金
    額（共同基金），如有溢收或短少，下次再結帳，且雙方係
    同事關係，又住同房，又同係泰國來臺工作，相互扶持，於
    此親密關係之前提下，被告不可能「意圖」營利而賺取差價
    云云。
二、經查：
（一）上開犯罪事實業據被告於警詢中供承：「工廠有人要買安
      非他命時，我會將手上有的安非他命先賣給他，有時也會
      請朋友用。約10多次，不到20次，每次交易都是在宿舍1
      樓我的房間內（土城市○○路24巷13號1 樓）。先前交易
      時間我都不記得了，最近一次交易是1 月18日下午17時許
      賣給格風新臺幣500 元的安非他命（重量我不知道，我是
      將「大哥」給我的安非他命留下一點點後將其他的賣給格
      風）。」（見臺灣板橋地方法院檢察署99年度偵字第3900
      號卷第5 頁背面），嗣於檢察官偵查中其亦供稱：「（為
      何格風說毒品向你購買？）我承認有在99年1 月17日下班
      後，在中洲路宿舍販賣安非他命1 包500 元給格風，我沒
      有收到錢，格風還沒有把錢給他（我）。500 元1 包毒品
      我沒有利潤。」（見臺灣板橋地方法院檢察署99年度偵字
      第3900號卷第65頁），其後於檢察官請羈押而由本院訊問
      時，被告復供稱：「（你在1 月17日晚上是否有在宿舍賣
      五百元安非他命給格風？）沒有，因為格風沒有給錢，我
      有拿一包安非他命給他。」、「（當時那包安非他命是否
      要給他拿五百元新臺幣？）『有這樣約定』，但是沒有拿
      到錢。」（見本院99年度聲羈字第72號卷第4 頁），核與
      證人格風於檢察官偵查中結證所稱：「（99年1 月17日施
      用安非他命向何人購買？）向巴萬購買。」、「（何時向
      巴萬購買？）99年1 月17日晚間8 時許，在中洲路宿舍，
      以500 元購買安非他命1 包，幾公克不知道。」（見臺灣
      板橋地方法院檢察署99年度偵字第3900號卷第67頁）及其
      於本院審理中結證所稱：「（你施用的安非他命是怎麼來
      的？）從巴萬那邊得來的。」、「（被警察抓到的最近的
      一次是什麼時候從巴萬那裡拿到？）大概99年1 月16、17
      號的時候拿到。」、「（你拿到安非他命，有沒有給巴萬
      什麼東西？）有口頭說要拿錢給他，但是沒有給。」、「
      （問要拿多少錢？）新臺幣五百元。」、「（你跟巴萬約
      好拿500 元安非他命，巴萬在哪裡把安非他命交給你？）
      在宿舍餐廳。就在吃飯的地方。宿舍只有我們幾個人。沒
      有人看到巴萬交安非他命給我。」、「（你拿到的安非他
      命是什麼樣的包裝？）小包。透明塑膠夾鏈袋裝的。」、
      「（〈提示、朗讀99年度偵字第3900號第67頁〉當時說99
      年1 月17日晚上8 點在中洲路宿舍，以500 塊向巴萬購買
      安非他命1 包，幾公克不知道，所述是否實在？）沒有給
      現金。時間、地點對。」、「（是約定什麼時候給錢？）
      是發薪。」、「（什麼時候發薪資？）每個月五號，一個
      月領一次。」、「（你跟巴萬拿安非他命的時候，是直接
      跟巴萬說還是打電話跟巴萬說？）都有，但最後這一次是
      直接面對面口頭講。」（見本院99年3 月16日審判筆錄）
      相符，又證人格風於99年1 月21日經警採集之尿液檢體經
      送驗，結果確呈安非他命類陽性反應，亦有本院卷附之由
      台灣檢驗科技股份有限公司於99年3 月31日出具之濫用藥
      物檢驗報告1 紙足資佐證。
（二）雖被告及辯護人執前詞置辯，惟查：被告所辯格風威脅伊
      一節，業為證人格風於本院審理中所否認（見本院99年3
      月16日審判筆錄），又徵諸被告於警詢、檢察官偵查中均
      未言及此一情事，其後所辯，實難採信；另辯護人前開所
      辯「共同基金」一節，不僅與證人格風所為之證述不符，
      更與被告歷來所辯相歧，是該等辯詞，自均無足採信。
（三）又被告與證人格風非屬至親，當無可能甘冒重典而按購入
      價格轉售而不求利得之理；又一般民眾普遍認知甲基安非
      他命之非法交易政府一向查禁嚴森，且予以重罰，衡諸常
      情，倘非有利可圖，絕無平白甘冒被嚴查重罰高度風險之
      理；況且，被告亦坦承將其原以500 元購得之甲基安非他
      命1 包取用部分後，始將剩餘之甲基安非他命以500 元之
      代價售予格風，是被告有牟利之主觀犯意及客觀事實甚明
      ；至於雖證人格風尚積欠價款仍無礙其意圖營利而販賣之
      犯行。
三、綜合上述證據及論理，本案事證已臻明確，被告之犯行洵堪
    認定，自應依法論科。
四、核被告巴萬所為，係犯毒品危害防制條例第4 條第2 項之販
    賣第二級毒品罪。其萌生販賣甲基安非他命犯意後之持有甲
    基安非他命之低度行為為販賣之高度行為所吸收而不另論罪
    。查被告販賣第二級毒品甲基安非他命之數量尚微，所圖得
    之利益非鉅，且其所為之手段與動輒販賣數量達數百、甚或
    逾千公克以上之毒品，嚴重危害社會治安情形仍有差距，其
    惡性尚非重大不赦，若處以毒品危害防制條例第4 條第2 項
    所規定之法定最低本刑7 年以上有期徒刑，實係過苛，核屬
    情輕法重，在客觀上尚足以引起一般之同情，尚有堪資憫恕
    之處，自非不得依客觀之犯行與主觀之惡性二者加以考量其
    情狀有無可值憫恕之處，爰依刑法第59條之規定，就其所犯
    本案罪行酌減其刑。按刑法第六十二條規定，對於未發覺之
    罪自首而受裁判者，減輕其刑。此所謂「發覺」，並非以有
    偵查犯罪權責之機關或人員確知其人犯罪無誤為必要；如有
    確切之根據因而對犯人發生合理之懷疑，即足當之（參照最
    高法院89年度台上字第110 號刑事判決要旨），查警方於查
    獲被告時亦扣得吸食器1 組、殘渣袋14個、分裝杓3 支、分
    裝袋23個，而分裝杓、分裝袋係販賣毒品所常使用之物，且
    數量非少，縱然該等分裝杓、分裝袋嗣經認定並非實際供本
    案販賣毒品所用（理由如後述），仍足認斯時警方已有確切
    之根據因而對犯人販賣毒品之犯行發生合理之懷疑，故被告
    嗣於警方詢問時雖自白販賣甲基安非他命予格風，亦不符合
    自首之規定，合予敘明。爰審酌被告未念販賣第二級毒品甲
    基安非他命，助長施用毒品惡習，並足以使購買施用者導致
    精神障礙與性格異常，甚至造成人民生命健康受損之成癮性
    及危險性，其不僅戕害他人身體健康，且有危害社會安全之
    虞，仍貪圖一己之私而為本案犯行之犯罪動機、目的、手段
    、可得利益、所生危害及其品行、智識程度、犯罪後之態度
    等一切情狀，量處如主文所示之刑，以資懲儆。又被告為外
    國人，有「外勞居留資料查詢－明細內容顯示畫面」1 紙（
    見臺灣板橋地方法院檢察署99年度偵字第3900號卷第47頁）
    附卷足憑，其受有期徒刑以上刑之宣告，爰依刑法第95條之
    規定，於刑之執行完畢或赦免後，驅逐出境。
五、至於扣案之吸食器1 組、殘渣袋14個、分裝杓3 支、分裝袋
    23個，被告僅坦承吸食器係伊所有，並迭為辯稱其餘扣案物
    係「老大」所有，復查無積極證據證明所言不實；況且，亦
    難認此等扣案物與本案被告所為犯行有直接關係，故不於本
    案宣告沒收。
據上論斷，應依刑事訴訟法第299 條第1 項前段、毒品危害防制
條例第4 條第2 項，刑法第11條前段、第59條、第95條，判決如
主文。
本案經檢察官黃明絹到庭執行職務。
中    華    民    國    99    年    4     月    27    日
            刑事第八庭  審判長法  官  陳鴻清
                              法  官  朱嘉川
                              法  官  劉安榕
以上正本證明與原本無異。
如不服本判決，應於收受送達後10日內向本院提出上訴書狀，其
未敘述上訴之理由者並得於提起上訴後10日內向本院補提理由書
（均須按他造當事人之人數附繕本）「切勿逕送上級法院」。
                              書記官  黃頌棻
中    華    民    國    99    年    4    月    27    日
附錄本案論罪科刑法條全文：
毒品危害防制條例第4 條：
製造、運輸、販賣第一級毒品者，處死刑或無期徒刑；處無期徒
刑者，得併科新臺幣一千萬元以下罰金。
製造、運輸、販賣第二級毒品者，處無期徒刑或七年以上有期徒
刑，得併科新臺幣七百萬元以下罰金。
製造、運輸、販賣第三級毒品者，處五年以上有期徒刑，得併科
新臺幣五百萬元以下罰金。
製造、運輸、販賣第四級毒品者，處三年以上十年以下有期徒刑
，得併科新臺幣三百萬元以下罰金。
製造、運輸、販賣專供製造或施用毒品之器具者，處一年以上七
年以下有期徒刑，得併科新臺幣一百萬元以下罰金。
前五項之未遂犯罰之。

司法院資訊處製作；財團法人民間司法改革基金會備份。
